【裁判字號】    98,交上訴,173
【裁判日期】    990318
【裁判案由】    公共危險等
【裁判全文】
臺灣高等法院刑事判決               98年度交上訴字第173號
上  訴  人  臺灣士林地方法院檢察署檢察官
上  訴  人
即  被  告  乙○○
選任辯護人  梁治律師
上列上訴人因被告犯公共危險等案件，不服臺灣士林地方法院98
年度交訴字第8號，中華民國98年11月5日第一審判決（起訴案號
：臺灣士林地方法院檢察署97年度偵字第15387號），提起上訴
，本院判決如下：
    主  文
上訴駁回。
乙○○緩刑貳年。
    事  實
一、乙○○係計程車駕駛，平日以駕駛計程車載客為業，為從事
    駕駛業務之人，於民國97年6月10日20時20分許，駕駛車牌
    號碼167-DC號營業小客車（下稱系爭計程車），沿臺北市○
    ○區○○路由北向南（起訴書誤載為由西向東）方向行駛，
    途經臺北市○○路與福德路之交岔路口時，理應注意汽車行
    駛至交岔路口，行進應遵守交通號誌之指示，而依當時情形
    ，又無不能注意之情事，竟疏未注意其時文林路行向之號誌
    為紅燈，即貿然闖越通行，適甲○○騎乘車牌號碼SEN－085
    號輕機車（下稱系爭機車），沿福德路由東往西，而於福德
    路行向顯示為綠燈時，行經福德路與文林路之交岔路口欲左
    轉文林路，見乙○○闖越紅燈自右方而來，因閃避不及失去
    平衡，人車倒地，受有右膝蓋骨骨折、右膝後十字韌帶斷裂
    及手腳多處擦傷等傷害。因車禍發生時，適楊士輝騎乘車牌
    號碼737-CKY號重機車在甲○○後方同向行駛，見狀乃立刻
    騎車追趕攔停乙○○回到肇事現場，始為警循線查獲。
二、案經甲○○訴由臺灣士林地方法院檢察署檢察官偵查起訴。
    理  由
甲、程序部分：
一、被告於警詢筆錄之陳述部分：被告曾於警詢時坦承闖紅燈之
    事實，惟被告及其選任辯護人於本院審理時否認其警詢所述
    係出於自由意志，被告於警詢筆錄之陳述應無證據能力，辯
    稱：伊在警詢中承認闖紅燈是因為當時伊拿伊太太代繳之紅
    單給警察看說紅單已繳，警察叫伊承認，所以伊承認，但實
    際上伊並沒有闖紅燈，警詢所述不實云云。然查本院勘驗被
    告於97年11年15日在臺北市士林分局偵查隊之偵訊筆錄，勘
    驗結果並無被告所述之上開情事，此有本院98年12月24日勘
    驗筆錄在卷可稽，是被告於警詢時顯係出於自由意志而為陳
    述，所述內容均有證據能力，得作為證據。
二、被告及其選任辯護人主張證人甲○○於偵查中之證言無證據
    能力，然證人甲○○曾於檢察官偵查中到庭具結作證，其向
    檢察官所為之言詞陳述，並無證據證明有何顯不可信之情況
    ，且與本案待證事實相關，依刑事訴訟法第159條之1第2項
    規定，得為證據。
三、證人甲○○、楊士輝於警詢筆錄之證述，此部分之陳述係被
    告以外之人於審判外之陳述，屬傳聞證據，且上訴人即被告
    其選任辯護人均表示不同意作為證據，本院復查無刑事訴訟
    法第159條之1至第159條之5例外得作為證據之情形，故此部
    分證人於警詢時所為之陳述，不得作為本案認定事實存否之
    證據。
四、以下所引證據，經本院當庭提示，檢察官、被告及其選任辯
    護人對於被告以外之人於審判外之言詞及書面陳述，均無意
    見，同意作為證據，本院審酌該等證據作成之情況，認為適
    於為本件認定事實之依據，依刑事訴訟法第159條之5第1項
    規定，應具有證據能力，合先敘明。
乙、實體部分：
壹、有罪部分：
一、訊據被告乙○○固坦承於前揭時間駕駛系爭計程車沿文林路
    由北往南行經文林路與福德路口，適告訴人甲○○騎乘系爭
    機車沿福德路東往西行經該處，後於該處人車倒地而受有右
    膝蓋骨骨折、右膝後十字韌帶斷裂及多處擦傷等傷害之事實
    ，惟矢口否認有何業務過失傷害之犯行，辯稱：伊沒有闖紅
    燈，沒有擦撞到告訴人系爭機車，也沒聽到任何撞擊聲，且
    系爭計程車上亦查無擦撞痕云云。惟查：
（一）告訴人於被告駕駛系爭計程車沿文林路由北往南行經文林
      路與福德路口時，適騎乘系爭機車沿福德路東往西行經該
      處，後於該處人車倒地而受有右膝蓋骨骨折、右膝後十字
      韌帶斷裂及多處擦傷等傷害之事實，為被告所是認，並有
      新光吳火獅紀念醫院97年8月15日乙種診斷證明書及臺北
      市立聯合醫院陽明院區97年10月9日診斷證明書各1紙（見
      他字卷第6-7 頁）在卷可證，此部分事實應堪認定。
（二）被告雖辯稱伊無闖紅燈云云，惟查：
     1.被告先於警詢供稱：伊當時與告訴人發生車禍，造成告
       訴人身體多處受傷，當時伊有闖紅燈等語（見他字卷第
       21-22頁），於偵訊及原審及本院審理時始又改稱：伊在
       綠燈剛變黃燈時就開過去了，沒有搶紅燈也沒有闖紅燈
       ，是伊太太將闖紅燈的罰單繳了，伊警詢才這樣說等語
       （見偵字卷第5、31-32頁、原審卷第23、48-61頁及本院
       99年2月25日審理筆錄），其所述前後不一，且就闖紅燈
       之罰單均未曾提出申訴或異議，所辯是否可信，已非無
       疑。
     2.又證人即告訴人甲○○於偵查中結證：伊當時在福德街
       方向綠燈左轉文林路，伊確認當時是綠燈，且當時同行
       有別的機車騎士，在伊倒地後去將被告追回來等語（見
       偵字卷第30-3 1頁），核與證人即目擊證人楊士輝於原
       審中證稱：伊當時騎乘車牌號碼737-CKY號重機車沿福德
       路由東向西行駛，至福德路與文林路口停等紅燈，綠燈
       後告訴人是路口第一輛左轉機車，伊在告訴人後方亦要
       左轉文林路，突見被告闖紅燈過來，告訴人人車倒地，
       告訴人當時已過中線，伊距離現場約5公尺等語（見原審
       卷第50-53頁）、證人即到場處理員警吳俊賢於原審結證
       ：道路交通談話紀錄表係由伊詢問並製作，目擊證人楊
       士輝表示被告從文林路直行時已經黃燈轉為紅燈，告訴
       人從福德路要左轉時已經是綠燈，當時證人楊士輝的行
       進與告訴人同向，均係綠燈剛起步，只要目擊證人有講
       的伊都會作紀錄，號誌變化雖會有2至3秒的秒差，但被
       告是文林路北上南下，福德路的路寬比較短，被告有很
       充裕的時間可以通過，應不可能係因號誌燈號變化而發
       生事故等語（見原審卷第16-18頁）相符，且有臺北市政
       府警察局士林分局交通分隊交通事故談話紀錄表3紙（見
       他字卷第46、47、49頁）、道路交通事故調查報告表(一
       )、( 二)各1紙（見他字卷第51-52頁）在卷可稽，足認
       被告於前揭時間駕駛系爭計程車沿文林路由北往南行經
       文林路與福德路口時，確有闖越紅燈之事實。
（三）被告雖又辯稱：伊沒有擦撞到告訴人系爭機車，也沒聽到
      任何撞擊聲，且系爭計程車上亦查無擦撞痕云云，惟查：
      1.訊據證人楊士輝於原審結證：被告闖紅燈過來有向右閃
        躲告訴人，系爭計程車左後方葉子板擦撞到系爭機車何
        部位伊不清楚，系爭機車是向右倒等語（見原審卷第
        50-51頁），參以卷內臺北市政府警察局士林分局交通
        分隊道路交通事故補充資料表記載：系爭機車右側車頭
        、把手擦痕，右側車身倒地，告訴人右手、右腳擦挫傷
        ，右膝骨折（見他字卷第45）、及車輛受損照片顯示：
        告訴人所騎乘機車之右側車頭、把手有擦地痕跡等情（
        見他字卷第54 -59頁），且告訴人前往新光吳火獅紀念
        醫院及臺北市立聯合醫院陽明院區治療，經醫師診斷確
        實受有右膝蓋骨骨折、右膝後十字韌帶斷裂及多處擦傷
        等傷害已如前述，是告訴人騎乘系爭機車於該時地顯係
        向右傾倒致傷無疑。
      2.又訊據證人楊士輝於原審結證：當時伊有檢查系爭計程
        車，但沒有發現撞擊痕跡，沒有掉漆也沒有凹痕，伊沒
        有聽到撞擊聲，只聽到機車倒地聲等語（見原審卷第
        51-52頁）、證人吳俊賢於原審結證：這件車禍伊印象
        較深係因碰撞不明顯，系爭機車沒有很大撞擊、破損之
        情況，伊找過系爭計程車亦沒有明顯擦撞痕跡，他字卷
        第57頁照片所示系爭計程車左後方的二凹陷不是刮擦凹
        陷，而是被何物擊中的痕跡，且該二凹陷上有灰塵，應
        該是舊的痕跡等語（見原審卷第18-21頁），核與臺北
        市政府警察局士林分局交通分隊道路交通事故補充資料
        表記載：系爭計程車無明顯撞擊痕（見他字卷第45頁）
        、及車輛受損照片顯示：系爭機車左側、後側無明顯撞
        擊、破損或刮擦痕跡，系爭計程車無明顯撞擊痕，且系
        爭計程車左後側之凹痕為橢圓形及圓形凹洞，而與一般
        車禍刮擦痕或撞擊痕不同等情（見他字卷第54-59頁）
        相符，足見系爭計程車及系爭機車上均查無擦撞痕跡；
        再佐以系爭機車係向右傾倒已如前述，衡諸若系爭計程
        車左側與系爭機車右側在雙方均有相當車速下確發生碰
        撞或擦撞，以物理原理觀之，系爭機車當無向右傾倒之
        理，是尚難認告訴人係因遭被告擦撞而倒地。至證人即
        告訴人及證人楊士輝固證述：被告駕駛系爭計程車左後
        葉子板撞到系爭機車右側，使告訴人倒地致傷，至於撞
        到機車何處伊不清楚等語（偵字卷第30頁、原審卷第50
        頁），惟其既無法確定系爭機車之遭撞擊點，又核與前
        述客觀事證不符，另證人即告訴人並稱撞擊聲音很大聲
        ，伊往左倒地等語（見偵字卷第30-32頁），惟亦與證
        人楊士輝前揭證述有異，則渠等於車禍發生之瞬間是否
        得以清楚目視並精確判斷車禍經過，尚有疑問，均難執
        為被告不利認定之依據，附此敘明。
      3.惟依證人即告訴人於偵查中證述：伊左轉時被告突然闖
        紅燈過來，伊不知道被告會闖紅燈等語（見偵字卷第
        30-33頁、他字卷第47頁臺北市政府警察局士林分局交
        通分隊道路交通事故談話紀錄表）、及證人楊士輝證述
        ：告訴人要左轉時，被告突然闖紅燈過來，被告有往右
        邊閃告訴人，但告訴人還是倒地等語（見原審卷第52
        頁），再參以告訴人及證人楊士輝均證述系爭計程車與
        系爭機車有發生擦撞等語已如前述，足認被告駕駛系爭
        計程車闖越紅燈行經路口時與告訴人之系爭機車距離極
        為接近，則其駕駛系爭計程車雖未撞擊系爭機車，惟其
        闖越紅燈之行為事出突然，且位置極逼近系爭機車，未
        保持安全距離，顯係造成告訴人應變不及、重心不穩致
        人車傾倒之原因。
（四）按汽車行駛至交岔路口，其行進、轉彎，應遵守燈光號誌
      ，道路交通安全規則第102條第1項第1款定有明文。查被
      告領有計程車職業駕照，駕駛系爭計程車本應注意上揭規
      定，且依其情形當時當時天候晴，夜間有照明，市區道路
      ○○路面、乾燥、無缺陷、無障礙物、視距良好，並無不
      能注意之情形（見他字卷第51頁道路交通事故調查報告表
      ），竟仍疏未注意而貿然闖越紅燈，未保持行車安全距離
      ，使告訴人應變不及、重心不穩致人車傾倒而受傷，是被
      告於對本件交通事故之發生顯有過失，且其過失行為與告
      訴人之傷害間亦具有相當因果關係。另本件事故經送臺北
      市車輛行車事故鑑定委員會鑑定，鑑定結果亦認：被告闖
      紅燈行駛為本事故之肇事原因，告訴人無肇事因素等情，
      有臺北市車輛行車事故鑑定委員會00000000000號鑑定意
      見書（見臺灣士林地方法院98年度審交訴字第29號卷第
      20-22頁）在卷可按，附此敘明。至被告聲請與告訴人及
      目擊證人對質，惟本件事證已明，爰認無調查必要，亦此
      敘明。
（五）本件事證業臻明確，被告犯行堪予認定，應依法論科。
二、查被告乙○○係計程車駕駛，平日以駕駛計程車載客為業，
    自係從事於駕駛業務之人，核其所為，係犯刑法第284 條第
    2項前段之業務過失傷害罪。另起訴書認被告於案發當時係
    沿臺北市○○區○○路由西向東方向行駛，顯係誤載，應予
    更正，附此敘明。
三、原審認定被告業務過失之犯行罪證明確，援引刑事訴訟法第
    第299條第1項前段，刑法第284條第2項前段，刑法施行法第
    1條之1第1項、第2項前段，並審酌被告無車禍肇事科刑紀錄
    ，有臺灣高等法院被告前案紀錄表存卷可按，其品行及生活
    狀況；又因一時疏忽，造成告訴人甲○○傷害非輕，其犯罪
    所生危害；犯後仍飾詞狡辯，且迄今尚未與告訴人家屬達成
    和解賠償損害，其犯後態度，及其過失情節即違反義務之程
    度等一切情狀，量處有期徒刑4月，並諭知易科罰金之折算
    標準，核其認事用法均無不合，量刑亦稱妥適。檢察官此部
    分之上訴意旨以告訴人甲○○及證人楊士輝已明確證稱被告
    所駕車輛與告訴人騎乘之機車確有擦撞，致告訴人機車倒地
    等語，指摘原審判決不當，然如前所述本件車禍之肇事原因
    為被告闖紅燈後其所駕車輛逼近告訴人機車（但未擦撞），
    致告訴人應變不及、失去重心倒地受傷，原審認定並無違誤
    ；而被告上訴意旨否認此部分之犯罪等語，亦不足採，均應
    予以駁回。
四、次查，被告未曾因故意犯罪而受有期徒刑以上刑之宣告，有
    本院被告前案紀錄表在卷可按，本院審理被告所犯上開業務
    過失傷害罪部分時，被告已與告訴人達成和解，被告願賠償
    20萬元，並已給付完畢，此有臺灣士林地方法院98年度士簡
    調字第859號調解筆錄及收據等件在卷可憑，堪認被告於本
    件犯罪後態度尚稱良好，而本件被告因一時不慎而罹上開刑
    章，經此偵審教訓後，應知所警惕，信無再犯之虞，本院因
    認對其宣告之刑，以暫不執行為適當，爰依刑法第74條第1
    項第1款之規定，併予宣告緩刑2年，以啟自新。
參、無罪部分：
一、公訴意旨另以：被告乙○○於前揭時、地肇事後，竟未予理
    會車禍及告訴人甲○○受傷之情形，反旋即駕車逃逸，嗣因
    發生車禍當時，適楊士輝騎乘車牌號碼737-CKY重機車在告
    訴人後方同向行駛，見狀乃向前追趕攔停被告，被告方返回
    現場處理，而為警循線查獲，因認被告此部分涉犯刑法第
    185條之4肇事逃逸罪嫌云云。
二、按犯罪事實應依證據認定，無證據不得認定犯罪事實，又不
    能證明被告犯罪者，應諭知無罪之判決，刑事訴訟法第15 4
    條第2項、第301條第1項分別定有明文。又認定犯罪事實所
    憑之證據，雖不以直接證據為限，間接證據亦包括在內，然
    而無論直接證據或間接證據，其為訴訟上之證明，須於通常
    一般之人均不致有所懷疑，而得確信其為真實之程度者，始
    得據為有罪之認定，倘其證明尚未達到此一程度，而有合理
    之懷疑存在而無從使事實審法院得有罪之確信時，即應由法
    院為諭知被告無罪之判決，最高法院著有76年臺上字第4986
    號判例可資參照。又按刑法第185條之4駕駛動力交通工具肇
    事逃逸罪之立法目的，係為維護交通安全，加強救護，減少
    被害人之死傷，促使駕駛人於肇事後，能對被害人即時救護
    ；而該罪之成立，須行為人知悉或預見其駕駛動力交通工具
    肇事，致人受有死亡或傷害之結果，卻未為必要之救護措施
    ，反而為避免被查覺其人、事，掩飾犯罪跡證，而逕自離開
    現場者，始足當之。反之，若行為人未能知悉其駕駛動力交
    通工具已肇事，致人受有死亡或傷害之結果，縱未為必要之
    救護措施，逕自離開現場，亦難成立該罪。
三、訊據被告乙○○堅詞否認有公訴人所指之肇事逃逸犯行，辯
    稱：伊沒有聽到撞擊聲或機車跌倒的聲音，也不知道有車禍
    發生，等證人楊士輝攔下伊時才知道，伊就馬上回現場處理
    等語。而公訴人認被告涉犯刑法第185條之4之肇事逃逸罪嫌
    ，無非係以告訴人之指述、證人楊士輝之證述、道路交通事
    故談話紀錄表、道路交通事故初步分析研判表、車禍現場之
    照片及肇事車輛照片等證據為主要依據。
四、經查：
（一）被告乙○○係計程車駕駛，為從事駕駛業務之人，於前揭
      時地駕駛系爭計程車，沿文林路由北向南行經文林路與福
      德路口時，貿然闖越紅燈，適告訴人甲○○騎乘系爭機車
      ，沿福德路由東往西，而於福德路行向顯示為綠燈時，行
      經福德路與文林路口欲左轉文林路，見被告闖越紅燈自右
      方而來，因閃避不及失去平衡，人車倒地致傷等情，已如
      前述。而被告未停留現場即時救護被害人而逕行駛離等情
      ，業據被告於警詢、偵查、原審及本院審理時供承：伊沒
      聽到聲音，系爭計程車與系爭機車也沒有擦撞，伊不知道
      有發生車禍，當時伊在找客人要載客，證人楊士輝將伊攔
      下時伊以為是詐騙集團就繼續往前開，證人楊士輝繼續敲
      門並說伊肇事逃逸時，伊才知道，就馬上倒車回去查看等
      語（見他字卷第21-22頁、偵字卷第4-5、32頁、98年度審
      交訴第29號卷第13頁、原審卷第49、58-60頁），告訴人
      甲○○亦於偵查中證稱：被告沒有立刻停車就開走了，是
      有個機車騎士去把被告追回來等語在卷（見偵字卷第
      30-31頁），核與證人楊士輝於原審中證述：告訴人倒地
      時被告沒有煞車，也沒有停下來，是伊騎車去追約100公
      尺才將被告攔下處理等語（見原審卷第50-52頁）相符，
      是被告確有駕車肇事致人成傷，未停留現場及時救護被害
      人而逃逸之事實，至堪認定。
（二）如前所述本件車禍係發生在系爭計程車左側後方，並非其
      自然視線所及，須透過後視鏡、車身之異常振動或周圍異
      常聲響始能察覺。然本件車禍非因系爭計程車撞擊系爭機
      車所致，而係因被告闖越紅燈之行為事出突然，且位置極
      逼近系爭機車，始造成告訴人應變不及、重心不穩致人車
      傾倒等情，已如前述，是被告辯稱當時系爭計程車並無感
      覺有晃動或震動，不知系爭機車倒地等情，非毫無根據。
      再者，依被告供述當時關著車窗（見原審卷第57頁），核
      與證人楊士輝結證當時系爭計程車4個車窗關著等語相符
      （見原審卷第52頁），亦難認被告確有聽聞機車之倒地聲
      而得知悉自己肇事之情事。
（三）再依證人楊士輝於原審證稱：告訴人倒地時被告並沒有煞
      車，告訴人倒地後被告就開走了，伊追了約100公尺攔下
      被告等語（見原審卷第50-52頁），可知被告於車禍當時
      ，並未如同一般肇事逃逸之汽車駕駛人於車禍發生之初有
      因發現車禍而緊急煞車，或於得知有人發現車禍發生後為
      逃避民刑事責任，而加速逃逸之情況，致證人楊士輝得以
      追及並攔下被告，是被告辯稱其於案發當時並未察覺肇事
      始駕車離去等語，亦屬有據。
（四）至證人楊士輝雖於原審證稱：伊在追被告時看到被告開了
      約50、60公尺時有煞車往後看一下，然後又開走等語（見
      原審卷第50頁），惟被告為計程車駕駛，又依被告於偵訊
      及原審均供稱：當時伊車上沒有載客，過了紅綠燈正慢下
      找客人等語（見偵字卷第32頁、見原審卷第57-60頁），
      核與計程車因營業需要，注意路旁叫車之客人時多有減速
      或停頓等情，尚屬相符，再者，被告若知悉自己肇事，且
      有煞車往後看而發現告訴人倒地及證人楊士輝追趕之情事
      ，其若欲逃逸則理應更加速離去，其若因知悉有人追趕而
      欲返回事故現場處理，則理應即減速或停止由證人楊士輝
      攔下，而不致有未加速離去、而又於減速後回復一般速度
      前進而仍為證人楊士輝追及攔下之情事，是此尚難為對被
      告不利之認定。
（五）另證人即告訴人甲○○固於偵查中證稱：撞擊聲音很大聲
      等語（見偵字卷第32頁），惟與證人楊士輝前揭證述及客
      觀證據有異，已如前述，亦難執作被告不利之認定，附此
      敘明。
（六）綜上，尚難認被告主觀上有知悉肇事致人成傷後逃逸之犯
      意。
五、原審認本件此部分並無其他積極證據加以證明，判決被告無
    罪，並無違反論理法則情事，原審因而就被告此部分為無罪
    之判決，堪稱允當。檢察官對此部分提起上訴，核其上訴意
    旨，要係對原審依職權所為之證據取捨以及心證裁量事項，
    重為爭執，並未提出其他積極事證以實其說，其上訴為無理
    由，亦應予駁回。
據上論結，應依刑事訴訟法第368條，刑法第74條第1項第1款，
判決如主文。
本案經檢察官李金定到庭執行職務。
中    華    民    國    99    年    3     月    18    日
                  刑事第三庭審判長法  官   陳博志
                                  法  官   許文章
                                  法  官   陳德民
以上正本證明與原本無異。
肇事遺棄罪部分如不服本判決，應於收受送達後十日內向本院提
出上訴書狀，其未敘述上訴之理由者並得於提起上訴後十日內向
本院補提理由書（均須按他造當事人之人數附繕本）「切勿逕送
上級法院」。
業務過失傷害不得上訴。
                                  書記官   高麗雯
中    華    民    國    99    年    3     月    18    日
附錄：本案論罪科刑法條全文
中華民國刑法第284 條
（過失傷害罪）
因過失傷害人者，處6 月以下有期徒刑、拘役或5 百元以下罰金
，致重傷者，處1 年以下有期徒刑、拘役或5 百元以下罰金。
從事業務之人，因業務上之過失傷害人者，處1 年以下有期徒刑
、拘役或1 千元以下罰金，致重傷者，處3 年以下有期徒刑、拘
役或2 千元以下罰金。

司法院資訊處製作；財團法人民間司法改革基金會備份。
